【裁判字號】    98,台上,1434
【裁判日期】    980319
【裁判案由】    強盜等罪
【裁判全文】
最高法院刑事判決            九十八年度台上字第一四三四號
上  訴  人  甲○○
上列上訴人因強盜等罪案件，不服台灣高等法院中華民國九十七
年十一月二十七日第二審判決（九十七年度上訴字第三五七五號
，起訴案號：台灣桃園地方法院檢察署九十六年度偵字第二二四
一七號），提起上訴，本院判決如下：
    主  文
上訴駁回。
    理  由
按刑事訴訟法第三百七十七條規定，上訴於第三審法院，非以判
決違背法令為理由，不得為之。是提起第三審上訴，應以原判決
違背法令為理由，係屬法定要件。如果上訴理由書狀並未依據卷
內訴訟資料，具體指摘原判決不適用何種法則或如何適用不當，
或所指摘原判決違法情事，顯與法律規定得為第三審上訴理由之
違法情形，不相適合時，均應認其上訴為違背法律上之程式，予
以駁回。本件上訴人甲○○上訴意旨略稱：(一)、共同被告汪紹忠
關於共犯究竟為何人？原供稱為「小海」，嗣後，始指稱上訴人
、「甲○○」，前後供述不一，有重大瑕疵，原審不察，誤引為
裁判基礎，其認定事實亦與證據法則有違。(二)、扣案補強證據，
即自共同被告汪紹忠住處所查獲沾染血跡之黃色和白色上衣，及
在向京冠公司承租之車號 YY-4010號自用小客車內採集之飲料瓶
口棉棒、檳榔渣、口香糖等，全與上訴人 DNA-STR型別不相同，
此有卷附內政部警政署刑事警察局鑑定書可稽，本係上訴人有利
之鐵證之一。乃原判決竟扭解事實及援引作為判決上訴人有罪之
證據，與證據法則嚴重相違。(三)、證人洪郁婷、洪美蘭因工作性
質（酒店公關）之故，在酒後微醺狀態下，到場作證，豈能記憶
半個月前手機通聯狀況，其等於警詢時，在員警誘導下，憑空杜
撰之事實，有明顯瑕疵，原審無視於此，仍誤引為補強證據，採
證有違證據法則等語。
惟查：(一)、證人之陳述有部分前後不符，究竟何者為可採，法院
本得依其自由心證予以斟酌，若其基本事實之陳述與真實性無礙
時，仍非不得予以採信，非謂一有不符，即認其全部均為不可採
信。汪紹忠關於共犯究為何人一節，固有前後不一致之陳述，然
查原審就汪紹忠所述共犯為「小海」部分之陳述，語焉不詳；反
之，參以汪紹忠所陳，其與上訴人從小一起長大、上訴人父母對
之甚善、其為警逮捕解送警局後，曾打電話央請上訴人之弟轉告
上訴人幫忙委任律師，上訴人亦有幫委任律師之情，可知汪紹忠
與上訴人及其家人關係甚密，上訴人若非共犯，絕不致攀誣上訴
人之理。是原審採信汪紹忠不利於上訴人之說詞，核不違背經驗
法則。況汪紹忠係於警員提示本件0000000000、00
00000000號行動電話門號通聯紀錄後，始供出前所稱「
小海」者，係指上訴人等語，顯然汪紹忠係認事證曝露，無法掩
蓋，始供出實情，核不違背論理法則。(二)、本件在共同正犯汪紹
忠住處查獲沾染血跡之黃色和白色上衣，及在承租之車號YY-401
0號自用小客車內採集之飲料瓶口棉棒、檳榔渣、口香糖等經DNA
鑑定證據，固為證明混有汪紹忠與被害人乙○○二人之 DNA，然
原判決係以之作為汪紹忠為持電擊棒電擊被害人乙○○、強押被
害人在車及冒領存款等供認事實之補強證據。而汪紹忠所供電擊
被害人、強押被害人在車及冒領存款等事實既獲證明，上訴人亦
難脫共犯罪責。上訴意旨所為有利鐵證之說，洵屬誤解。(三)、提
示證物使證人回復記憶與誘導訊（詢）問不同，後者或足以誘使
證人呼應問話而為不實之陳述，其調查證據之方法可能不合法，
但前者旨在引導證人之回憶，使針對事實之細節敘述，則不能視
為不正當訊（詢）問方法。卷查關於訊（詢）問證人洪郁婷、洪
美蘭部分，其提示該證人等與上訴人之電話通聯紀錄，核係旨在
提醒證人之記憶，使針對事實之細節回憶，所為陳述，難認失真
。從而，原判決採為認定事實之依據，應無違誤。(四)、綜上，上
訴意旨，均係就原審已調查及認事採證職權之合法行使，以及原
判決已論列說明之事項，依憑己見，任意指摘為違法，衡以前開
說明，此部分之上訴為違背法律上之程式，應予駁回。至於以不
正方法由自動付款設備取他人財物部分，法定刑為三年以下有期
徒刑之罪，依刑事訴訟法第三百七十六條第一款規定，屬於不得
上訴第三審之案件，併予駁回。
據上論結，應依刑事訴訟法第三百九十五條前段，判決如主文。
中    華    民    國  九十八  年    三    月   十九   日
                      最高法院刑事第五庭
                          審判長法官  陳  正  庸
                                法官  賴  忠  星
                                法官  林  秀  夫
                                法官  宋      祺
                                法官  陳  祐  治
      本件正本證明與原本無異
                                      書  記  官
中    華    民    國  九十八  年    三    月  二十六  日
                                                Ａ


司法院資訊處製作；財團法人民間司法改革基金會備份。
